【裁判字號】    95,易,1151
【裁判日期】    951002
【裁判案由】    公共危險
【裁判全文】
臺灣臺中地方法院刑事判決              95年度易字第1151號
公  訴  人  臺灣臺中地方法院檢察署檢察官
被      告  辛○○
                    （另案在臺灣臺中監獄執行中）
指定辯護人  陳呈雲律師
上列被告因公共危險等案件，經檢察官聲請簡易判決處刑（原聲
請案號：九十四年度偵字第二０六九七號），本院沙鹿簡易庭認
不宜以簡易判決處刑，簽移本院刑事庭依通常程序審理，本院判
決如下：
    主    文
辛○○放火燒燬自己所有之床墊，致生公共危險，處有期徒刑拾
月；又連續以加害生命、身體、財產之事，恐嚇他人致生危害於
安全，處有期徒刑伍月，應執行有期徒刑壹年貳月。
    犯罪事實
一、恐嚇危害安全部分：辛○○為乙○○、壬○○之子，為戊○
    之女婿，與上開三人均具有家庭暴力防治法第三條第三款之
    家庭成員關係，其因缺錢花用，陸續向乙○○要錢償債，未
    能得逞，竟心生不滿，而基於連續恐嚇上開家人之概括犯意
    ，先於民國（下同）九十四年九月中旬之某日，在台中縣沙
    鹿鎮○○里○○路竹民巷五十四弄十二號住處，持家中之菜
    刀對著壬○○作勢砍殺，以此加害生命、身體之事，恐嚇壬○○，致壬○○因而心生畏懼，再於九十四年十一月初之某
    日，在台中縣沙鹿鎮○○里○○路竹民巷五十四弄十二號住
    處，於其房間外之門口貼上寫有：「要放火燒死全家」等語
    之字條，以此加害生命、身體之事，恐嚇住在對面房間之乙○○、壬○○，致乙○○、壬○○心生畏懼，又於九十四年
    十一月十六日索款未果之後，再對乙○○恐嚇稱：「好，給
    我試試看」等語，以此加害生命、身體之事，恐嚇乙○○，
    致乙○○因而心生畏懼，復於九十四年十一月十九日晚上六
    時三十分許，在台中縣沙鹿鎮○○街十二號對戊○恐嚇稱：
    要先回家（指臺中縣沙鹿鎮○○路竹民巷五十四弄十二號住
    處）將房子燒掉，再將戊○家（即臺中縣沙鹿鎮○○街竹民
    巷五十四弄十二號住處）放火燒掉等語，以此加害生命、身
    體、財產之事恐嚇戊○，致使戊○心生畏懼。
二、公共危險部分：辛○○於九十四年年十一月十七日下午二時
    許，在台中縣沙鹿鎮○○路竹民巷五十四弄十二號住處，以
    不詳之方式，放火燒毀其所有位在上址住處二樓北側臥室內
    其所有之床墊，並因而延燒至床墊週圍之物品，且使上開房
    間內之浴室門輕微燒熔，浴室燻黑、部分地磚變色、梳妝台
    及矮櫃上半部、衣櫃、床頭櫃、雜物堆上半部受燒炭化，如
    續續燃燒，將使緊鄰上址房屋即丙○○所居住之臺中縣沙鹿
    鎮○○里○○路竹民巷五十四弄三號房屋等鄰近房屋均受延
    燒之公共危險，幸上開火勢經臺中縣消防局沙鹿分隊人員於
    九十四年十一月十七日下午二時三十九分許到場撲滅，並救
    出陷於火場中之辛○○，將辛○○送醫急救。
三、案經臺中縣警察局清水分局報請台灣台中地方法院檢察署檢
    察官偵查後聲請簡易判決處刑，經本院沙鹿簡易庭認不宜以
    簡易判決處刑，簽移本院刑事庭依普通程序審理。
    理  由
一、訊據被告辛○○矢口否認前揭犯行，辯稱：伊未故意放火燒
    上開住處床墊，當天伊吃了安眠藥，用打火機點煙後，不知
    不覺睡著，後來就失火了，又伊並未對乙○○、壬○○及戊○恐嚇云云。惟查：
（一）、被告有為上開恐嚇言語、行為之事實，業據證人戊○在
        警詢、偵訊及本院審理時證述無訛，並經被告之父乙○○於警詢、偵訊及本院審理時及被告之母壬○○於本院
        審理時證述明確，上開證人等均為被告之至親，當不致
        誣陷被告，其所為證言亦互核相符，應屬可信。
（二）、上開火災燃燒情形，以被告在其臺中縣沙鹿鎮○○路竹
        民巷五十四弄十二號住處住處二樓北側臥室房間燃燒情
        形最為嚴重，現場不屬於悶燒之情形，且火災現場沒有
        促燃劑的情形，如果以煙蒂悶燒的方式，需要二到七個
        小時才會燃燒，而本案於九十四年十一月十七日下午二
        時十二分經民眾報案，消防隊於九十四年十一月十七日
        下午二時十七分即到達現場，相隔僅短短五分鐘，又火
        場撲滅之時間為九十四年十一月十七日下午二時三十九
        分，歷時二十二分鐘，應可排除香菸或蚊香或電器因素
        引起火災之情形，研判為以明火引燃之人為縱火案件，
        業據證人己○○即本案火災鑑識人員到到庭結證明確，
        並有九十四年十二月二日台中縣火災原因調查報告書一
        份在卷可憑。
（三）、雖被告於消防隊員到達現場後經人救出，並未於引燃明
        火之後立即離開現場，或為其他自我防護之動作，業據
        證人丁○○即本案到場救出被告之消防隊員到庭結證明
        確，惟查：被告於案發時係從上開房屋之二樓南側之房
        間內被救出，而該房間完好未受燒，且被告被救出前意
        識仍清楚，並有呼救之動作，業據證人丁○○到庭結證
        明確，核與證人庚○○即另一名到場之消防隊員到庭結
        證情節相符，倘被告是躺在系爭房屋二樓南側之房間內
        抽煙不慎引燃而導致火災，斷無可能離開原來所睡的南
        側房間到北側房間避難之理，復查：火災現場並未發現
        煙蒂及打火機殘骸，業據證人己○○到庭結證明確，是
        以被告辯稱：伊以打火機點燃煙蒂後即熟睡，因而不慎
        引燃棉被等物云云，不足採信。
（四）、又查火災發生當時只有被告一人在家，業據證人乙○○
        及被告之妻甲○○於本院結證明確。且被告於案發前曾
        以字條恐嚇家人要放火，並於案發後恐嚇戊○稱：要燒
        掉掉自己的家再放火燒戊○家，亦經乙○○、壬○○及
        戊○到庭結證明確，是被告有放火之意圖，甚為明確。
  綜上，被告上開辯解均係卸責之詞，不足採信。本案被告所為
  恐嚇及公共危險之事實，罪證明確，犯行均堪以認定。
二、核被告就犯罪事實二所為，係犯刑法第一百七十五條第二項
    之放火燒毀自己所有物罪；被告就犯罪事實一所為係犯刑法
    第三百零五條之恐嚇危害安全罪（本刑罰金刑部分新舊法比
    較詳後述），被告恐嚇之對象均為與其有家庭暴力防治法第
    三條第三款所列之關係之家庭成員，為家庭暴力防治法之罪
    ，公訴人漏未就上開恐嚇犯行論及為家庭暴力防治法之家庭
    暴力罪，容有未洽。被告先後所為恐嚇危害安全犯行，時間
    密接，且犯罪構成要件相同，顯係基於概括犯意反覆為之，
    為連續犯，依修正前刑法第五十六條之規定論以一罪，並依
    法加重其刑（新舊法比較詳後述），公訴人就被告恐嚇壬○○之部分，固未於起訴書中論列，惟上開恐嚇壬○○之犯行
    ，與上開論罪科刑之恐嚇危害安全之部分均有連續犯之裁判
    上一罪之關係，為起訴效力所及，本院自得一併審酌。被告
    所犯上開二罪，犯意各別，罪名亦殊，應分論併罰，公訴人
    認上開二罪有方法結果之牽連關係，為牽連犯，應論以一罪
    ，容有誤會。爰審酌有施用毒品之前科紀錄，本案放火罪發
    生時，被告之尿液尚有第一級毒品嗎啡陽性反應，有行政院
    退除役官兵輔導委員會九十五年八月十日中榮醫企字第０九
    五００一一四三九號函及函附病歷資料一份在卷可憑，上開
    行為尚未發生嚴重實害，被告犯罪亦導致自身一氧化碳中毒
    、左臂燒盪傷、呼吸衰竭等傷勢，有診斷證明書一紙附卷可
    稽，被告公共危險犯行對公眾居住安全危害甚大，而恐嚇危
    害安全之犯罪對象均係至親，犯後飾詞狡辯，不知悔改等一
    切情狀，認蒞庭檢察官具體求刑有期徒刑二年六月，應屬過
    重，爰分別量處如主文所示之刑，並定應執行刑（新舊法比
    較詳後述），以示懲儆。
三、按被告行為後，刑法業於九十四年一月七日修正，於同年二
    月二日公布，並於九十五年七月一日施行。按行為後法律有
    變更者，適用行為時之法律，但行為後之法律有利於行為人
    者，適用最有利於行為人之法律，修正後即現行刑法第二條
    第一項定有明文。此條規定乃與刑法第一條罪刑法定主義契
    合，而貫徹法律禁止溯及既往原則，係規範行為後法律變更
    所生新舊法律比較適用之準據法，是刑法第二條本身雖經修
    正，但刑法第二條既屬適用法律之準據法，本身尚無比較新
    舊法之問題，應一律適用裁判時之現行刑法第二條規定，以
    決定適用之刑罰法律，合先敘明。以下即比較修正施行前後
    刑法暨相關法律之規定：
（一）刑法第三百零五條之罪，法定刑得科銀元三百元以下罰金
      ，依修正後刑法施行法增訂第一條之一：「中華民國九十
      四年一月七日刑法修正施行後，刑法分則編所定罰金之貨
      幣單位為新臺幣。九十四年一月七日刑法修正時，刑法分
      則編未修正之條文定有罰金者，自九十四年一月七日刑法
      修正施行後，就其所定數額提高為三十倍。但七十二年六
      月二十六日至九十四年一月七日新增或修正之條文，就其
      所定數額提高為三倍」及刑法第三十三條第五款修正為：
      「主刑之種類如下：五、罰金：新臺幣一千元以上，以百
      元計算之」等規定觀之，依修正後之法律，刑法第三百零
      五條之罪所得科處之罰金刑最高為新臺幣九千元、最低為
      新臺幣一千元，然依被告行為時之刑罰法律，即罰金罰鍰
      提高標準條例第一條前段規定之提高倍數十倍及修正前刑
      法第三十三條第五款規定之罰金最低額一元計算，則刑法
      第三百零五條之恐嚇危害安全罪得科處之罰金最高額仍為
      新台幣九千元，然最低額較新法為低。因此，比較上述修
      正前、後之刑罰法律，自以被告行為時關於科處罰金刑之
      法律較有利於被告。故依修正後刑法第二條第一項前段之
      規定，應適用修正前關於科處罰金刑之法律。
（二）被告行為後，刑法第五十六條連續犯之規定，亦於九十四
      年一月七日修正公布刪除，並於九十五年七月一日施行，
      是於新法修正施行後，被告於本案所為之各次恐嚇危害安
      全罪，即須分論併罰。則被告之犯行，因行為後新法業已
      刪除連續犯之規定，此刪除雖非犯罪構成要件之變更，但
      顯已影響行為人刑罰之法律效果，自屬法律有變更，經比
      較新、舊法規定，修正後之規定對於被告較為不利，依刑
      法第二條第一項前段之規定，仍應適用較有利於被告之行
      為時法律，即刑法第五十六條連續犯之規定，均論以一罪
      ，並均加重其刑。
（三）被告行為後，刑法第五十一條業於民國九十四年一月七日
      修正公布，並於九十五年七月一日施行，修正前刑法第五
      十一條規定：「數罪併罰，分別宣告其罪之刑，依左列各
      款定其應執行者：」其中第五款規定：「宣告多數有期徒
      刑者，於各刑中之最長期以上，各刑合併之刑期以下，定
      其刑期。但不得逾二十年。」；修正後刑法第五十一條第
      五款規定：「宣告多數有期徒刑者，於各刑中之最長期以
      上，各刑合併之刑期以下，定其刑期。但不得逾三十年。
      」，比較新舊法之結果，修正後刑法並非較有利於行為人
      ，依刑法第二條第一項前段之規定，仍應依修正前刑法第
      五十一條第一項第五款之規定，定其應執行之刑。
三、公訴意旨另以：被告於九十四年十月二十六日之後，屢次向
    其父乙○○、配偶甲○○索款花用，因其家人未允辛○○之
    需索，辛○○即基於概括犯意，意圖為自己不法之所有，在
    台中縣沙鹿鎮○○路竹民巷五十四弄十二號住處，向乙○○
    恐嚇稱：如不給與款項花用，即要放火燒死全家等語，致使
    乙○○心生畏懼，危害於安全，惟乙○○仍未給予，因認被
    告另涉犯刑法第三百四十六條第三項之恐嚇取財未遂罪。按
    犯罪事實應依證據認定之，無證據不得認定犯罪事實，刑事
    訴訟法第一百五十四條第二項定有明文。復按認定不利於被
    告之事實，須依積極證據，苟積極證據不足為不利於被告事
    實之認定時，即應為有利於被告之認定，更不必有何有利之
    證據，最高法院三十年上字第八一六號判例意旨可資參照。
    經查：本案被告恐嚇乙○○稱：「好，試試看」、「要放火
    燒死全家」等語，均在索款未成之後，且被告於字條上並未
    書寫「要給錢」等索款之語，業據證人乙○○到庭結證明確
    ，另被告恐嚇壬○○之時，亦未同時索款，亦據證人壬○○
    到庭結證明確，此外復無法證明被告以恐嚇之手段作為索款
    之手段，認被告所為應係單純之恐嚇危害安全罪，與恐嚇取
    財未遂罪無涉，是以公訴人起訴被告此部分犯行尚涉犯刑法
    第三百四十六條第三項之罪，容有誤會，是以被告被訴恐嚇
    取財未遂罪之部分罪證顯有未足，原應為無罪之諭知，惟公
    訴人認此部分與上開論罪科刑部分均有牽連犯之裁判上一罪
    之關係，爰不另為無罪之諭知。
據上論斷，應依刑事訴訟法第四百五十二條、第二百九十九條第
一項前段，刑法第一百七十五條第二項、第三百零五條，刑法第
二條第一項前段，修正前刑法第五十六條、第五十一條第一項第
五款，罰金罰鍰提高標準條例第一條前段，判決如主文。
中    華    民    國    95    年    10    月    2     日
                  刑事第十五庭  審判長法  官  曾佩琦
                                      法  官  周瑞芬
                                      法  官  陳如玲
上正本證明與原本無異。
如不服本判決，應於送達後十日內向本院提出上訴狀（須附繕
本），上訴於台灣高等法院台中分院。
                                      書記官  楊賀傑
中    華    民    國    95    年    10    月    2     日
附錄本案所犯法條：
中華民國刑法第175條
放火燒燬前二條以外之他人所有物，致生公共危險者，處1年以
上7年以下有期徒刑。
放火燒燬前二條以外之自己所有物，致生公共危險者，處3年以
下有期徒刑。
失火燒燬前二條以外之物，致生公共危險者，處拘役或300元以
下罰金。
中華民國刑法第305條
以加害生命、身體、自由、名譽、財產之事，恐嚇他人致生危害
於安全者，處2年以下有期徒刑、拘役或300元以下罰金。


司法院資訊處製作；財團法人民間司法改革基金會備份。
